臺灣高等法院刑事判決
110年度上訴字第2837號
上  訴  人  
即  被  告  韓忠祐


選任辯護人  陳羿蓁律師(法扶律師)    
上  訴  人  
即  被  告  賴俊宇




選任辯護人  許凱傑律師(法扶律師)    
上列上訴人因毒品危害防制條例等案件，不服臺灣桃園地方法院
108年度訴字第988號，中華民國110年1月20日第一審判決（起訴
案號：臺灣桃園地方檢察署108年度偵字第13738號、108年度偵
字第14138號），提起上訴，本院判決如下：
    主  文
上訴駁回。
    事  實
一、韓忠祐與羅群耀（經原審通緝中）於民國108 年4 月3 日前
    數日，共同意圖為自己不之所有，基於攜帶兇器強盜之犯意
    聯絡，兩人均無購買毒品之真意，而欲利用毒品賣家遭強盜
    「黑吃黑」時，通常不敢報警處理之心態，謀議由羅群耀尋
    找其認為適當之毒品賣家作為下手目標，並由韓忠祐負責強
    盜所需工具及車輛。於108年4月3日晚間11時許，羅群耀聯
    繫韓忠祐並告知已鎖定目標為第三級毒品愷他命賣家賴俊宇
    ，並已與賴俊宇約好佯裝欲購買第三級毒品愷他命之時間、
    地點，韓忠祐即以「要找人吵架」為由，邀約身旁不知情之
    王麒鈞（綽號阿鈞）一同前往，並以相同理由聯繫友人即不
    知情之友人江瑞祥為其商借車輛，江瑞祥即向不知情之友人
    花崇恩借得車牌號碼000-0000號自用小客車供韓忠祐使用。
    嗣韓忠祐、王麒鈞、江瑞祥及江瑞祥之友人魏子棨均抵達花
    崇恩上開車輛停放地點，江瑞祥向韓忠祐表示其另有要事，
    無法陪同韓忠祐往尋吵架對象，但可請友人魏子棨陪同，韓
    忠祐及不知情之魏子棨即均予同意。嗣王麒鈞駕駛車牌號碼
    000-0000號自用小客車搭載韓忠祐、魏子棨，往尋韓忠祐自
    稱之吵架對象未果，韓忠祐即請王麒鈞、魏子棨陪同其「接
    K 」（即購買愷他命），王麒鈞、魏子棨因別無要事而同意
    。嗣於108 年4 月4 日凌晨3 時許，王麒鈞駕駛車牌號碼00
    0-0000號自用小客車，搭載韓忠祐、魏子棨至桃園市○○區○○
    路000 巷00弄0 號前搭載羅群耀，經羅群耀指示前往與賴俊
    宇約定之地點；於同日凌晨3 時53分許，賴俊宇另明知愷他
    命（Ketamine，俗稱K他命）為毒品危害防制條第2條第2 項
    第3 款規定列管之第三級毒品，未經許可不得擅自販賣，竟
    基於販賣毒品以營利之犯意，亦駕駛車牌號碼0000-00 號自
    用小客車前往約定地點即桃園市○○區○○路00號前路邊交易。
    雙方抵達上開地點後，羅群耀即下車至賴俊宇車上取得少量
    愷他命返回車牌號碼000-0000號自用小客車上佯裝試貨，再
    與韓忠祐一同下車，而斯時仍認韓忠祐、羅群耀係欲找人吵
    架而不知情之王麒鈞、魏子棨則留於車上等待，嗣羅群耀即
    再度坐上賴俊宇之自用小客車後座，佯向賴俊宇拿取欲購買
    之愷他命毒品，並自賴俊宇手上取得愷他命1大包（毛重約1
    00 公克，無證據證明純質淨重5 公克以上）後，韓忠祐旋
    即打開副駕駛座車門，持其所有金屬材質、質地堅硬，無殺
    傷力但足供作為兇器使用之仿半自動手槍製造之槍枝換裝土
    造金屬槍管而成之改造手槍1 枝（槍枝管制編號：00000000
    00號）指向賴俊宇的頭部，以此脅迫方法威嚇賴俊宇將現金
    交出，至使賴俊宇心生畏懼而不能抗拒，遂將現金新臺幣（
    下同）28萬元交與韓忠祐，羅群耀、韓忠祐並旋即返回車牌
    號碼000-0000號自用小客車上，並由王麒鈞駕車駛離現場，
    前往臺北市○○區○○路0 段000 號之溫拿旅館投宿休息，賴俊
    宇販賣第三級毒品之犯行亦因而未遂。嗣羅群耀、韓忠祐2 
    人於溫拿旅館內將強盜所得之贓款28萬元予以均分而各得14
    萬元，並為令王麒鈞、魏子棨2 人就當日所見閉口不言，原
    欲再將得手之愷他命均分予4 人，然因現場未有工具，4人
    即驅車前往韓忠祐處住取得磅秤、夾鏈袋等工具，再前往韓
    忠祐住處附近復興高中旁小巷半山路某處涼亭，由羅群耀、
    韓忠祐2 人在該處將愷他命均分成4 份（每份毛重約25公克
    ，無證據證明各份愷他命之淨重20公克以上，亦無證據證明
    各份愷他命之純質淨重5 公克以上），其2 人各取1 份後，
    將所餘2份分別無償轉讓予王麒鈞、魏子棨（韓忠祐轉讓第
    三級毒品部分、王麒均、魏子棨所犯收受贓物罪部分，業經
    原審判決確定）。嗣賴俊宇被強盜後，心有不甘，於同日9
    時40分藉故賣笑氣之際被強盜現金及脖子上金項鍊為由向警
    局報案後，經警循線查獲上情，另於同年月5日上午10時20
    分許，魏子棨並向警方提出其於上開時、地收受而施用剩餘
    之如附表三編號1 所示愷他命2 包（毛重分別為5.28公克、
    5.35公克，均業已銷燬，無從送驗），再於同年月9日經韓
    忠祐協同警方至位於臺北市○○區○○路0 段0 ○00號對面溪中
    扣得其犯上述強盜犯行所用之如附表一編號1 所示改造手槍
    1 枝。
二、案經賴俊宇訴由桃園市政府警察局蘆竹分局報告臺灣桃園地
    方檢察署檢察官偵查起訴。
    理  由
壹、本院審理範圍：
　　被告韓忠祐、魏子棨、賴俊宇經原審判決後均提起上訴，惟
    被告魏子棨於110年9月27日本院準備程序時撤回上訴，有準
    備程序筆錄及撤回上訴聲請書在卷可稽（本院卷第185、203
    頁），被告韓忠祐復於110年10月13日本院審判程序時就原
    審判決轉讓第三級毒品罪部分撤回上訴，有審判程序筆錄及
    撤回上訴聲請書在卷可稽（本院卷第287、295頁），而檢察
    官就原審判決並未提起上訴，是原審判決關於被告魏子棨收
    受贓物罪、被告韓忠祐轉讓第三級毒品罪部分業已確定，本
    院審理範圍僅限被告韓忠祐加重強盜罪、被告賴俊宇販賣第
    三級毒品未遂罪部分，合先敘明。
貳、證據能力部分：　　
一、按被告以外之人於審判外之言詞或書面陳述，除法律有規定
    者外，不得作為證據；被告以外之人於檢察事務官、司法警
    察官或司法警察調查中所為之陳述，與審判中不符時，其先
    前之陳述具有較可信之特別情況，且為證明犯罪事實存否所
    必要者，得為證據，刑事訴訟法第159條第1項、第159條之2
    分別定有明文。準此，被告以外之人於檢察事務官、司法警
    察官或司法警察調查中所為之陳述，本無證據能力，惟於符
    合刑事訴訟法第159條之2例外規定情形下，仍得採為證據。
    亦即，上開審判外所為之陳述，必該被告以外之人嗣於審判
    中到場陳述，且其內容與先前陳述不符，而先前陳述因具備
    「特信性」（具有較可信之特別情況）與「必要性」（為證
    明犯罪事實存否所必要），足以取代審判中經反對詰問之信
    用性保障，且為發現真實所不可或缺，認除該項審判外之陳
    述外，已無從再就同一供述者，取得與其上開審判外陳述之
    相同供述內容，而以其他證據代替，尚無從達到同一目的之
    情形者，始例外承認其有證據能力。查證人即共同被告羅群
    耀、韓忠祐於警詢時所為之陳述，業經上訴人即被告賴俊宇
    及其選任辯護人爭執證據能力，因證人羅群耀、韓忠祐除於
    警詢之外，證人羅群耀嗣於檢察官偵訊結證明確，證人韓忠
    祐嗣於檢察官偵訊、原審、本院審理時結證明確，而非不可
    或缺，欠缺「必要性」，本院可藉由調查其他證據，以達認
    定犯罪事實之同一目的，揆諸上揭規定及說明，證人羅群耀
    、韓忠祐之警詢陳述均無證據能力，不得作為認定本件被告
    賴俊宇有罪之證據。
二、至被告賴俊宇及其選任辯護人雖另爭執證人羅群耀、韓宗祐
    於偵查中之證述沒有證據能力云云，然按被告以外之人於偵
    查中向檢察官所為之陳述，除顯有不可信之情況者外，得為
    證據，刑事訴訟法第159條之1第2項定有明文。經查，證人
    羅群耀及韓宗祐於偵查中所為之證述，其性質雖屬傳聞證據
    ，然其於受訊問時均經檢察官告知具結之義務及偽證之處罰
    後命其具結，並向檢察官為陳述，有訊問筆錄及證人結文在
    卷可參，且形式上觀察其證述內容，並無顯不可信之情況，
    選任辯護人亦僅空言爭執此部分無證據能力，並未說明前開
    證人於偵查中之證述有何欠缺可信性之情形，是上開證據既
    經合法調查，且原審法院及本院亦傳喚韓忠祐以證人身份到
    庭進行交互詰問程序，已保障被告對證人韓忠祐之詰問權，
    另羅群耀部分則於原審通緝迄今，辯護人於本院審理時亦捨
    棄調查（本院卷第292頁），故羅群耀先前於偵查經具結之
    證言，自得作為本院判決之基礎。參酌上開說明，前開證人
    羅群耀、韓宗祐在偵查中之陳述，即應認有證據能力。
三、至於本院所引之非供述證據部分，並無證據證明係公務員違
    法取得，亦無依法應排除其證據能力之情形，應有證據能力
    。　　
參、實體部分：
一、認定犯罪事實所憑之證據及理由：
　㈠被告韓忠祐於前開時、地加重強盜犯行，業經被告韓忠祐於
    原審、本院準備程序及審理時均坦認不諱（原審卷㈠第272頁
    、原審卷㈡第206頁、本院卷第190頁、第416頁），並有證人
    即共同被告羅群耀於檢察官訊問時、證人即同案被告王麒鈞
    於警詢以迄原審審理中、證人即車牌號碼000-0000號自用小
    客車所有人花崇恩於警詢時、證人即受韓忠祐之託而向花崇
    恩借用上開自用小客車之人江瑞祥於警詢時之證述、證人即
    告訴人賴俊宇於警詢及檢察官訊問時證述在卷可稽。此外，
    車牌號碼000-0000號自用小客車於事實欄一所示期間，在桃
    園市蘆竹區南上路及南上路520 巷周圍繞行，而告訴人賴俊
    宇則駕駛車牌號碼0000-00 號自小客車尾隨一節，有桃園市
    蘆竹區之路口監視器翻拍照片及繪製路線圖1 張在卷可稽；
    又108 年4 月4 日凌晨0 時40分許，車牌號碼000-0000號自
    用小客車自臺北市北投區新興路底停車場駛離，嗣於同日5 
    時45分返回停車場之事實，有臺北市北投區新興路底停車場
    監視器翻拍照片附卷可參；另車牌號碼000-0000號自用小客
    車右駕駛座下方飲用過之飲料罐，經檢得一男性DNA-STR 型
    別，與被告韓忠祐DNA-STR 型別相符之事實，有車牌號碼00
    0-0000號自小客車勘察採證記錄表及桃園市政府警察局蘆竹
    分局108 年5 月23日蘆警分刑字第1080012827號函暨檢附之
    內政部警政署刑事警察局108 年5 月3 日刑紋字第10800375
    24號鑑定書、桃園市政府警察局蘆竹分局108 年6 月8 日蘆
    警分刑字第1080014782號函暨。檢附之內政部警政署刑事警
    察局108 年5 月17日刑生字第1080037368號鑑定書存卷可考
    。此外復有如附表一編號2、如附表三編號1 所示之物扣案
    可稽，又被告韓忠祐為警於前述時間、地點扣得如附表一編
    號1 所示槍枝，經送內政部警政署刑事警察局以檢視法、性
    能檢驗鑑驗結果，認係仿半自動手槍製造之槍枝換裝土造金
    屬槍管而成之改造手槍（槍枝管制編號：0000000000號），
    經操作檢視，扳機功能損壞，認不具殺傷力，此有內政部警
    政署刑事警察局108 年4 月29日刑鑑字第1080037217號鑑定
    書附卷可按，惟其為金屬材質、質地堅硬，客觀上顯具危險
    性，足以對人之身體、生命、安全構成威脅，而屬係刑法第
    321 條第1 項第3 款所指之兇器無疑。基此，足認被告韓忠
    祐前揭任意性自白核與事實相符，均堪採信。
　㈡至被告賴俊宇於警詢以迄本院審理中，固均矢口否認有何販
    賣第三級毒品愷他命之犯行，辯稱：我賣的是笑氣，不是愷
    他命云云。然查：
　⒈證人羅群耀於108年4月16日偵訊時具結後證稱：「(問：108
    年4月3日、4月4日有跟韓忠祐等人一起來桃園嗎？)有，這
    些人我只認識，案發前幾天我有跟韓忠祐討論要去搶毒品的
    事。因為我們當時身上都沒有什麼錢，108年4月3日大約晚
    上11點、12點我用facetime打電話給那位賣毒品的人，我跟
    他說我要買100公克，對方說價錢大約16萬，我電話中先跟
    他約在南崁的南上路附近，我有打電話給韓忠祐說我找到對
    象，韓忠祐就過來找我，因為這件事我之前就跟韓忠祐討論
    過，所以我這樣講韓忠祐就知道了。」、「……我看到對方之
    後我就先一個人下車，我就下車後上對方的車，並跟對方講
    我要先試貨，我就跟對方拿了一點點，我又回來我們這台車
    抽愷他命，在抽愷他命時我們的車有在附近繞一下，發現有
    一台車停在路邊怪怪的，我有打電話給對方說好像怪怪的，
    叫對方跟我們的車，跟到一個地點，其實我們也是亂繞的，
    就在那裡交易，我先下車到賣K的那台車的副駕駛座後方車
    門坐進去，跟對方說我朋友要看看這個東西，對方就拿一整
    包給我，當時韓忠祐也下車，走到買K的那台車駕駛座那裡
    ，拿槍指著駕駛人說東西交出來，我有看到駕駛人不知道從
    哪裡拿出錢來交給韓忠祐，我當時目測以為是30萬，因為有
    三疊，我就立刻下車回到車上，韓忠祐也回到車上，我還跟
    被害人說我回車問問韓忠祐怎麼回事，韓忠祐就說缺錢所以
    就連錢一起搶，我們直接回到臺北的溫拿旅館，……，其他三
    個人就說愷他命也要平均，但因為沒有秤子我們就離開溫拿
    旅館，到了韓忠祐家，韓忠祐先上樓拿了秤子，我們就到他
    家附近往復興高中方向，旁邊的路山上有一個涼亭，我們在
    該涼亭分毒品，一個人分25克，韓忠祐跟阿君都有在秤毒品
    ，一開始韓忠祐分裝毒品，之後阿君也有分裝，笑笑跟我一
    樣都站在旁邊。」等語(他字卷第134頁反面至135頁)。
　⒉證人韓忠祐先於：⑴於108年5月27偵訊時具結後證稱：「(問
    ：108年4月4日凌晨3點53分你有跟羅群耀、笑笑、阿鈞四人
    開一台車來桃園市○○區○○路00號這裡？)是，4月4日前一個
    禮拜我跟羅群耀策畫，羅群耀問我要不要黑吃黑，因為我跟
    羅群耀兩個人在外面都有欠債，就開始策畫去搶愷他命，想
    說可以用愷他命去抵債，我負責槍跟車子，羅群耀負責找對
    象，4月3日晚上11、12點時王麒鈞在我住處樓下聊天，羅群
    耀就打給我說他找到對象，……到了一個路邊之後，羅群耀先
    下車到賣家的車上拿一點愷他命到我們車上，我跟羅群耀就
    在車上先試用這些愷他命好不好，施用後覺得OK，羅群耀跟
    我就下車到賣家的車上，我就上賣家車子的副駕駛座，羅群
    耀上車子的後座，我便跟賣家說要買200克，但賣家現場說
    只有100克，另外100克已經賣人家了，我就把我包包內的槍
    拿出來並抵著他，要他把東西交給我，賣家就把愷他命拿給
    我，之後賣家就把錢丟出來放在我包包裡……」等語（108偵1
    3738卷第197頁反面至第198頁）；⑵於109年11月18日原審審
    理中具結後證稱：「(問：發生什麼事情？)我跟羅群耀策劃
    ，他找對象，就我們兩個要一起黑吃黑。 」、「(問：你們
    接到羅群耀之後發生什麼事情？ )羅群耀開始報路，一樣是
    王麒鈞開車，我也不知道開到哪裡，就先旁邊停，……手上就
    拿著一點點K他命，說要試抽……羅群耀又打電話給賣家，跟
    對方說這邊不太妥當，我們開車，他跟我們走……..都是羅群
    耀在講哪裡停，怎樣怎樣，停完之後羅群耀就下車，我也跟
    著下車，然後羅群耀上賣家的車後座，我下車之後就往副駕
    駛那邊走，開車門，拿槍指著賣家，我說兄弟抱歉，東西交
    出來。」、「(問：你們到旅館之後有做什麼事情？ )抽K煙
    ，把錢跟羅群耀對分。 」、「(問：毒品的部份呢？ )分成
    四等分。」等語(原審卷㈡第157頁、第161至164頁)；⑶於110
    年10月13日本院審理中具結後證稱：「(問：你行使強盜行
    為前，有無再次向羅群耀確認有無收到本案扣案毒品？)我
    上賴俊宇車子的副駕駛座後，我往後看，就看到羅群耀拿著
    毒品。」、「(問：依你記憶，賴俊宇的車子後座，除了羅
    群耀在後座外，是否還有其他物品在後座？) 我只有看到羅
    群耀跟他手上的毒品。」「(問：依你記憶，你是否親眼目
    睹賴俊宇交付毒品給羅群耀？）是。」、「(問：當時你們
    是如何佯裝要買多少的毒品？ )是羅群耀跟賴俊宇接洽的，
    聯絡上都是羅群耀聯繫的，我只是跟著去，細節上的事情我
    都不知道。當時羅群耀有在電話中跟我說，他有找到賣家，
    我有問他數量多少，他說200 公克、300 公克的愷他命，到
    了現場以後，才知道只有100 公克。」「（如何確定羅群耀
    手上毒品確實是賴俊宇交付？）我們假裝要跟賴俊宇買毒品
    ，所以毒品就是賴俊宇的。」、「（依你記憶，你是否親眼
    目睹賴俊宇交付毒品給羅群耀？）是。」、「（是否知道羅
    群耀如何鎖定賴俊宇，要佯裝跟賴俊宇買毒品？）我跟羅群
    耀計劃要強盜，這個人是羅群耀去找的，至於羅群耀怎麼找
    上賴俊宇我不清楚。」、「（羅群耀說找到這個人，你有問
    羅群耀說怎麼找到賴俊宇的？賴俊宇會上當嗎？）有，我有
    問羅群耀，他說，他有跟賴俊宇交易過兩次，其他的我沒有
    細問，我就是聽羅群耀的。」等語（本院卷第289頁至第290
    頁）。
　⒊證人魏子棨於：⑴於108年4月16日偵訊時證稱：「(問：108年
    4月3日你有來桃園？)有，……，當時手機的導航有說是南上
    路，我忘記當時是誰導航的，就有一個叫羅群耀的人上車，
    他是坐駕駛座後面，大約過10至15分鐘後他們又到另外一個
    地方，羅群耀下車不知道去哪裡，回來後他手上就拿著一包
    用紙包住個K讓在車上的人大家抽，羅群耀就說要換地方，
    又經過10分鐘到另一個地方，這次是韓忠祐及羅群耀車一起
    走到後方的一台車裡面，回來後就看到韓忠祐手上拿著一包
    愷他命，之後回臺北的路上我們就到旅館抽愷他命，旅館名
    字是溫拿，……，在旅館的時候不知道是羅群耀還是韓忠祐，
    說要把愷他命分成4等分，一個人25克，之後我就上車，他
    們又跑到一個涼亭，這個涼亭我不知道位置在哪裡，因為我
    在車上睡著了，起來後就在涼亭，韓忠祐在分裝愷他命，羅
    群耀把愷他命給我們，韓忠祐是把愷他命一人分成5小包，
    一包5克，分完之後就抽了幾隻K菸後就下山，……」等語(他
    字卷第131頁反面至第132頁)；⑵於109年10月7日原審審理中
    證稱：「（中間的時候被告羅群耀有拿一包K他命給車上的
    人施用，有無此事？）有。」、「（為何被告羅群耀要請你
    們施用K他命？）他說我們幫他處理吵架的事情，說是請我
    們抽。」、「（你於警詢時稱，有看到那個人拿到20萬元且
    之後你也有分到一包25毫克之愷 他命，與你方才所述不符
    ，有何意見？）這是後來在涼亭上我們才拿到，不是在旅館
    裡面，跟那個完全沒關係。」等語（原審卷2第92、93頁）
    。
　⒋被告王麒鈞於：⑴108年5月28日偵訊時陳稱：「（108年4月4 
    日凌晨3時53分你有無在蘆竹區南上路25號處？）……接著韓
    忠祐又接到電話說要去接K，意思就是要去買K……陳俊（即羅
    群耀）就下車去找賣家，之後陳俊又回車上跟我們說換地方
    ，陳俊就報路到了一個便利商店附近的路邊，韓忠祐跟陳俊
    就下車找賣家，這個賣家當時車子停在我們車後面，我就在
    車上等他們，韓忠祐跟陳俊上車後我們就開車到台北大同公
    司旁邊的旅館，韓忠祐跟陳俊說要去旅館分愷他命，我就開
    車載他們去，……之後抽了兩根K菸就走了 ，陳俊就說開車去
    大屯山，之後車子是停在山腰的某個涼亭，就在涼亭那邊分
    愷他命，陳俊有拿兩包愷他命給我，我猜大概是10公克，因
    為1包袋子裝滿應該是5公克，其他人有無拿到我不清楚。」
    等語（108偵13738卷第203頁背面）；⑵於109年10月17日原
    審審理中具結後證稱：「（你們先跟對方第一次碰面時，當
    時你們車上是否 有人下車？羅群耀有下車。」、「（羅群
    耀下車做何事？）下車跟賣家碰面。」、「（羅群耀回到車
    上後，是否有拿東西？）有拿K他命。」等語（原審卷二第1
    05-106頁、108頁）。
　⒌是依同案被告羅群耀、韓忠佑、魏子棨、王麒均等人歷次證
    述，可證同案被告羅群耀、韓宗祐其等2人原即欲以販賣第
    三級毒品愷他命之賣家作為強盜對象，於案發當日則由羅群
    耀鎖定其知悉從事於第三級毒品愷他命販賣之人即被告賴俊
    宇為強盜目標，並與賴俊宇約定愷他命交易以令其出面，案
    發當日並確曾強盜得手愷他命，且與同案被告韓宗祐、王麒
    鈞、魏子棨曾在車上試抽愷他命，嗣並將強盜得手之愷他命
    與韓忠祐、王麒鈞、魏子棨均分一節證述明確，所證案發當
    日曾將得手之愷他命均分與王麒鈞、魏子棨一節，復與證人
    王麒鈞、魏子棨於檢察官訊問時及原審審理中證述相符。且
    證人魏子棨並於108年4月5日上午10時20分許，向警方提出
    其於上開時、地收受而施用剩餘之如附表三編號1 所示結晶
    顆粒共2 包，經鑑定結果，確均含第三級毒品愷他命成分（
    第1 包含袋毛重5.28公克，淨重5.0846公克，因鑑定取用0.
    0035公克用罄，驗餘含袋毛重5.2765公克，驗餘淨重5.0811
    公克；第2 包含袋毛重5.35公克，淨重5.1281公克，因鑑定
    取用0.0039公克用罄，驗餘含袋毛重5.3461公克，驗餘淨重
    5.1242公克），此有扣押筆錄、扣押物品目錄表、台灣檢驗
    科技股份有限公司濫用藥物實驗室--台北濫用藥物檢驗報告
    2 份（UL/2019/00000000號；UL/2019/00000000號）在卷可
    稽(見108偵13738卷第96至98頁反、第104至105頁)，依上開
    扣押物品目錄表、檢驗報告之內容亦核與證人魏子棨的證詞
    大致相符，參以魏子棨並無參與強盜之過程，復與被告賴俊
    宇不相識，並無仇怨，實無虛捏取得本案扣得毒品愷他命之
    經過。
　⒍再參以本案查獲過程，係被告賴俊宇遭上開時、地遭強盜後
    ，旋於同日上午9時40分至桃園市政府警察局蘆竹分局報案
    並製作筆錄，並告知當日強盜之人當中有一人為羅群耀，且
    其等所駕駛之車輛為AUJ－7255號自用小客車，警方隨即查詢
    車籍資料，並於同日下午6時45分通知車主花崇恩到場製作
    警詢筆錄，花崇恩並陳稱係以每日2000元之代價出租予魏子
    棨，警方再於同日晚間7時許，通知魏子棨到場並製作警詢
    筆錄，並於同日晚間8時55分製作第二次警詢筆錄，隨後於
    翌（5）日上午10時20分許，由魏子棨帶同警方回到當時魏
    子棨之居所，並扣得第三級毒品愷他命。後於同年月9日晚
    間6時58分許警方通知被告韓忠祐到場製作筆錄，有被告賴
    俊宇、證人花崇恩、同案被告魏子棨、韓忠祐警詢筆錄、扣
    押筆錄在卷可憑（他字卷第12-13頁、25-26頁、33-35、36-
    39頁背面、53-54、75-79頁），從而由本案查獲之經過，被
    告魏子棨顯無機會與被告韓忠祐等人串供，而於108年4月4
    日被告魏子棨於警詢時即陳稱：被告韓忠祐、羅群耀有拿著
    1包K他命上車，即其後有至汽車旅館施用K他命，之後在山
    上的涼亭内將抽剩的K他命分成四等份等語（他字卷第36頁
    背面、第37頁，被告魏子棨警詢筆錄部分，僅係說明本案查
    獲之經過），是從本案查獲之經過，苟非被告魏子棨親身參
    與租車、與羅群耀、韓宗祐、王麒均一同前往上開處所，並
    於車上施用愷他命，其後並分得為警所扣得之愷他命，豈能
    為前後一致，並與其他同案被告羅群耀、韓宗祐、王麒均等
    人大致相符之證述。
　⒎況同案被告韓忠祐、羅群耀均陳稱需錢孔急，又以販賣毒品
    之人亦會畏懼自己販毒行為為警查獲而不敢報警之心態，方
    會鎖定販賣毒品之人作為強盜之對象，並以且強盜罪係屬重
    罪，如非可確定其等有機會強盜得有價值之物即本案之愷他
    命，同案被告羅群耀、韓忠祐豈會甘冒此風險，益徵被告韓
    忠祐、羅群耀確實自始即鎖定販賣毒品之人為強盜之對象。
    而被告韓忠祐、羅群耀於事實欄一所示時、地對被告賴俊宇
    所強盜之財物，無論係笑氣或愷他命毒品，均無解於渠等犯
    加重強盜之犯行，而渠等自述係強盜得手之物係愷他命，嗣
    並將之均分與不知情之王麒鈞、魏子棨一節，反使渠2 人本
    身另犯轉讓第三級毒品之犯行，而被告魏子棨、王麒均坦承
    在車上有施用毒品，並分得毒品等情，亦可能因此被認定有
    參與被告韓忠祐、羅耀群加重強盜之風險，是倘韓忠祐、羅
    群耀於事實欄一所示時、地僅係自被告賴俊宇處強盜得手未
    經列為毒品之笑氣，而王麒鈞、魏子棨所分得之贓物亦僅為
    笑氣，則證人韓忠祐、羅群耀、王麒鈞、魏子棨殊無憑空杜
    撰案發當日渠等所強盜得手或分受取得之物品確為第三級毒
    品愷他命此一損己不利人之虛言，且證人魏子棨甚且提出第
    三級毒品愷他命2 包圖佐其說，是足認證人韓忠祐、羅群耀
    、王麒鈞、魏子棨前揭所證，堪信屬實。是以，被告賴俊宇
    於事實欄一所示時、地，業與羅群耀議定販賣第三級毒品愷
    他命，且確已交付愷他命毒品與羅群耀，然因羅群耀並無購
    毒真意而未遂一節，洵堪認定。至被告賴俊宇前揭所辯其販
    賣物品僅為笑氣，並有照片為證（偵卷第229頁，照片13）
    云云，當係事後飾卸之詞，要無足採。另被告賴俊宇雖辯稱
    無法排除韓忠祐、羅群耀、王麒鈞、魏子棨等人係因賴俊宇
    向警方提出強盜告訴，心生怨懟進而設詞構陷賴俊宇云云，
    然被告韓忠祐本身已坦承犯行，同案被告羅群耀易於偵查中
    坦承犯行，且韓忠祐、王麒鈞、魏子棨先前與被告賴俊宇素
    未謀面，彼此間並無任何仇恨怨隙，則在渠等並無夙怨之情
    形下，已難認韓忠祐、羅群耀、王麒鈞、魏子棨有何平白構
    陷被告賴俊宇之動機，業經本院說明如前。是被告賴俊宇辯
    稱證人魏子棨、韓忠祐之證述前後不一、空言否認云云，均
    不足採信。
　㈢綜上所述，本件事證明確，被告2人犯行均洵堪認定，應予依
    法論罪科刑。
二、論罪
　㈠被告賴俊宇行為後，毒品危害防制條例業於109年1月15日修
    正公布，並於同年7月15日施行。按行為後法律有變更者，
    適用行為時之法律，但行為後之法律有利於行為人者，適用
    最有利於行為人之法律，刑法第2 條第1 項定有明文。本案
    應就罪刑暨與法定加減原因等一切情形，綜合而為新舊法之
    比較。經查：修正前毒品危害防制條例第4 條第3 項規定：
    「製造、運輸、販賣第三級毒品者，處7 年以上有期徒刑，
    得併科新臺幣700 萬元以下罰金。」修正後則規定：「製造
    、運輸、販賣第三級毒品者，處7 年以上有期徒刑，得併科
    新臺幣『1,000 』萬元以下罰金。」修正後之法定刑提高，顯
    未較有利於被告賴俊宇，揆諸首揭說明，應依刑法第2條第1
     項前段，適用修正前之規定予以論罪科刑。
　㈡核被告韓忠祐所為，係犯刑法第330條第1項、第321 條第1 
    項第3 款攜帶兇器強盜1 罪。至起訴書固認被告韓忠祐係涉
    犯刑法第330條第1項、第321條第1項第3 款、第4 款結夥三
    人以上攜帶兇器強盜罪嫌，惟本案尚無從認定共同被告王麒
    鈞、魏子棨為該強盜犯行之共同正犯，是被告韓忠祐所犯事
    實欄一所示強盜犯行，並無結夥三人以上之情，起訴書此部
    分所載，尚有未當，然此僅為加重強盜之態樣有別，尚不生
    變更起訴法條之問題，附此敘明。被告韓忠祐就其所犯攜帶
    兇器強盜罪，與羅群耀均有犯意聯絡及行為分擔，為共同正
    犯。被告賴俊宇持有第三級毒品之低度行為，為其販賣第三
    級毒品未遂之高度行為所吸收，不另論罪。又被告賴俊宇雖
    著手於販賣第三級毒品愷他命，惟因韓忠祐、羅群耀均無購
    毒真意而未得逞，為未遂犯，爰依刑法第25條第2 項規定，
    按既遂犯之刑度減輕其刑。
　㈢被告韓忠祐前於97年、99年間，因違反槍砲彈藥刀械管制條
    例、殺人未遂、偽造文書等案件案件，經法院判決判處有期
    徒刑3 年2 月、8 年2 月、4 月確定，經聲請定應執行刑，
    經本院以101 年度聲字第3120號裁定有期徒刑8 年2 月確定
    ，入監服刑，於105 年5 月6 日假釋出監並付保護管束，嗣
    於107 年8 月6 日保護管束期滿，假釋未經撤銷，其未執行
    之刑以已執行完畢，此有被告韓忠祐之本院被告前案紀錄表
    各1 份在卷足參。被告韓忠祐於前案有期徒刑執行完畢後，
    5 年內故意再犯本件有期徒刑以上之罪，固為累犯，惟參照
    司法院釋字第775 號解釋所揭示「應秉個案情節裁量是否加
    重最低本刑，俾免人身自由遭受過苛侵害」之旨，審酌被告
    韓忠祐所犯前揭構成累犯之罪，與本案所犯各罪之罪名、罪
    質均不相同，依其情節，認倘以被告韓忠祐於本案犯罪前5 
    年內曾因另犯其他與本案罪名、罪質相異之案件經執行完畢
    為由，加重本次所犯各罪之刑，容有過苛之虞，爰不予加重
    其刑。
三、上訴駁回之理由：
　㈠就被告賴俊宇部分：
　　原審以被告賴俊宇上開犯行事證明確，就被告適用修正前毒
    品危害防制條例第4 條第6 項、第3 項販賣第三級毒品未遂
    罪，審酌被告賴俊宇無視國家禁絕毒品之政策，於事實欄一
    所示時、地販賣第三級毒品愷他命與羅群耀，數量高達毛重
    100 公克，對社會危害甚深，惡性非輕；並考量被告賴俊宇
    犯後始終否認犯行，堪認其犯後態度非佳，暨渠等之犯罪動
    機、目的、手段智識程度、生活狀況、經濟情形等一切情狀
    ，量處有期徒刑4年6月。核無認定事實錯誤、量刑瑕疵或違
    背法令之情形，其結論尚無不合。被告賴俊宇上訴否認犯行
    云云，指摘原判決不當。惟原判決業已詳細說明認定犯罪事
    實所憑之證據，及被告所辯如何與客觀事證不符，被告上訴
    否認犯罪，並無可採。
　㈡就被告韓忠祐部分：
　⒈原審以被告韓忠祐上開犯行事證明確，就被告適用刑法第330
     條第1 項、第321 條第1 項第3 款攜帶兇器強盜1 罪，審
    酌被告韓忠祐正值青壯，竟不思以正常管道獲取金錢，而以
    「黑吃黑」之手段強盜第三級毒品愷他命賣家賴俊宇，且得
    手之愷他命毒品及現金數量均鉅，惡性非輕，惟念被告韓忠
    祐犯後就其犯行均坦承不諱，態度尚可，暨渠之犯罪動機、
    目的、手段智識程度、生活狀況、經濟情形等一切情狀，就
    被告韓忠祐所犯加重強盜部分量處有期徒刑7年4月，並就扣
    案之改造手槍，及未扣案之犯罪所得愷他命25公克（含包裝
    袋）、現金14萬元，均應依法宣告沒收。經核原判決認事、
    用法並無違法或不當，量刑亦稱妥適。
　⒉被告上訴主張原判決量刑過重，請求從輕量刑。惟按刑事審
    判旨在實現刑罰權之分配的正義，故法院對有罪被告之科刑
    ，應符合罪刑相當之原則，使輕重得宜，罰當其罪，以契合
    社會之法律感情，此所以刑法第57條明定科刑時應審酌一切
    情狀，尤應注意該條所列10款事項以為科刑輕重之標準，俾
    使法院就個案之量刑，能斟酌至當；而量刑輕重係屬事實審
    法院得依職權自由裁量之事項，苟已斟酌刑法第57條各款所
    列情狀而未逾越法定刑度，不得遽指為違法（最高法院72年
    台上字第6696號判例參照）。被告所犯攜帶凶器強盜罪之法
    定刑為「7 年以上有期徒刑」，原審僅量處有期徒刑7年4月
    ，已屬低度之刑，實難認有何量刑有何過重之處。是被告及
    其辯護人主張從輕量刑云云，尚不可採。
　㈢綜上，被告韓忠祐、賴俊宇之上訴經核均無理由，應予駁回
    。
據上論斷，應依刑事訴訟法第368條，判決如主文。
本案經檢察官陳淑蓉提起公訴，檢察官曾鳳鈴到庭執行職務。
中　　華　　民　　國　　110 　年　　12　　月　　29　　日
                    刑事第七庭  審判長法　官  孫惠琳
                                      法　官  連雅婷
                                      法　官  王惟琪
以上正本證明與原本無異。
如不服本判決，應於收受送達後20日內向本院提出上訴書狀，其
未敘述上訴之理由者並得於提起上訴後20日內向本院補提理由書
（均須按他造當事人之人數附繕本）「切勿逕送上級法院」。
                                      書記官  陳怡君
中　　華　　民　　國　　110 　年　　12　　月　　30　　日
附錄：本案論罪科刑法條全文　　　　　　　　　　　　　　　
修正前毒品危害防制條例第4條
製造、運輸、販賣第一級毒品者，處死刑或無期徒刑；處無期徒
刑者，得併科新臺幣 2 千萬元以下罰金。
製造、運輸、販賣第二級毒品者，處無期徒刑或 7 年以上有期
徒刑，得併科新臺幣 1 千萬元以下罰金。
製造、運輸、販賣第三級毒品者，處 7 年以上有期徒刑，得併
科新臺幣 7 百萬元以下罰金。
製造、運輸、販賣第四級毒品者，處 5 年以上 12 年以下有期
徒刑，得併科新臺幣 3 百萬元以下罰金。
製造、運輸、販賣專供製造或施用毒品之器具者，處 1 年以上
7 年以下有期徒刑，得併科新臺幣 1 百萬元以下罰金。
前五項之未遂犯罰之。

毒品危害防制條例第8條
轉讓第一級毒品者，處 1 年以上 7 年以下有期徒刑，得併科新
臺幣 1 百萬元以下罰金。
轉讓第二級毒品者，處 6 月以上 5 年以下有期徒刑，得併科新
臺幣 70 萬元以下罰金。
轉讓第三級毒品者，處 3 年以下有期徒刑，得併科新臺幣 30
萬元以下罰金。
轉讓第四級毒品者，處 1 年以下有期徒刑，得併科新臺幣 10
萬元以下罰金。
前四項之未遂犯罰之。
轉讓毒品達一定數量者，加重其刑至二分之一，其標準由行政院
定之。

中華民國刑法第321條
犯前條第 1 項、第 2 項之罪而有下列情形之一者，處 6 月以
上 5 年以下有期徒刑，得併科 50 萬元以下罰金：
一、侵入住宅或有人居住之建築物、船艦或隱匿其內而犯之。
二、毀越門窗、牆垣或其他安全設備而犯之。
三、攜帶兇器而犯之。
四、結夥三人以上而犯之。
五、乘火災、水災或其他災害之際而犯之。
六、在車站、港埠、航空站或其他供水、陸、空公眾運輸之舟、
    車、航空機內而犯之。
前項之未遂犯罰之。

中華民國刑法第330條
（加重強盜罪）
犯強盜罪而有第 321 條第 1 項各款情形之一者，處 7 年以上
有期徒刑。
前項之未遂犯罰之。

附表一：

編號        扣案物名稱         備註  1 仿半自動手槍製造之槍枝換裝土造金屬槍管而成之改造手槍1 枝（槍枝管制編號：0000000000號）。 1.被告韓忠祐所有供其犯本案加重強盜犯行所用之物。 2.經操作檢視，扳機功能損壞，依現狀認不具殺傷力。  2 未扣案之第三級毒品愷他命25公克（含包裝袋）。 被告韓忠祐犯本案加重強盜犯行之犯罪所得。  3 現金新臺幣 14 萬元。 被告韓忠祐犯本案加重強盜犯行之犯罪所得。